【裁判字號】    90,上,39
【裁判日期】    900718
【裁判案由】    清償借款
【裁判全文】
臺灣高等法院高雄分院民事判決  九十年度上字第三九號
      上  訴  人  乙○○
      被  上訴人  台灣中小企業銀行股份有限公司
      法定代理人  丙○○
      訴訟代理人  丁○○
                  甲○○
右當事人間清償借款事件，上訴人對於中華民國八十九年十二月八日臺灣高雄地方法
院八十九年訴字第一四○○號第一審判決提起上訴，本院判決如左：
      主      文
上訴駁回。
第二審訴訟費用由上訴人負擔。
      事      實
甲、上訴人方面：
壹、聲明：求為判決：
  一、原判決廢棄。
  二、被上訴人於第一審之訴與假執行聲請均駁回。
  三、第一、二審訴訟費用由被上訴人負擔。
貳、陳述：除與原判決書記載相同者，予以引用外，補稱：
一、查原審共同被告許翠華於八十六年九月二十五日向被上訴人借款新台幣（下同）
    二百五十萬元，約定自八十六年十月二十五日起至八十九年三月二十五日止，以
    每月為一期，分三十期償還本息，每期償還九萬三千八百三十三元，利息按週年
    利率百分之九點四隨基本放款利率調整加碼百分之一點一八機動計付，並約定如
    一期未按期給付，即喪失期限利益，全部債務視為到期，除應清償全部借款外，
    並應自逾期之日起，逾期在六個月以內者，按上開利率百分之十，超過六個月者
    ，按上開利率百分之二十計付違約金，上訴人為連帶保證人。惟查上述保證責任
    ，因許翠華於八十八年三月二十三日提出授信條件變更聲請，申請變更授信條件
    為「（一）八十八年一月起只繳利息（二年），屆滿本金定額攤還。（二）延長
    到期日至九十二年三月二十五日。（三）應收未收利息亦分二年平均攤還。」等
    內容，該變更內容於八十八年三月二十六日經被上訴人經理、副理、襄理，經辦
    甲○○等人依層層負責而核准，並准許許翠華自八十八年一月起只須付利息，不
    須償還本金，許翠華並自此依上述條件辦理，是許翠華自八十八年一月起至八十
    九年五月被上訴人起訴止，皆只付利息，未繳本金。則依民法第七百五十五條「
    就定有期限之債務為保證者，如債權人允許主債務人延期清償時，保證人除對於
    其延期已為同意外，不負保證責任。」之規定，被上訴人上述同意許翠華變更授
    信條件，延展還款期限，並同意許翠華自八十八年一月起，只須繳付利息，不須
    償還本金之行為，並未經上訴人同意，依民法第七百五十五條之規定，上訴人就
    前述保證責任已免責，被上訴人於原審之訴及假執行之聲請，顯無理由。應予駁
    回。
二、兩造不爭執之事項：
  (一)被上訴人於原審主張：「被告許翠華於民國八十六年九月二十五日邀同被告陳連
    欽、乙○○為連帶保證人，向原告借用二百五十萬元，約定自八十六年十月二十
    五日起至八十九年三月二十五日止以每月為一期，分三十期償還本息，每期償還
    九萬三千八百三十三元，利息按週年利率百分之九點四隨基本放款利率調整加碼
    百分之一點一八機動計付，並約定如一期未按期給付，即喪失期限利益，全部債
    務視為到期，除應清償全部借款外，並應自逾期之日起，逾期在六個月以內者，
    按上開利率百分之十，超過六個月者，按上開利率百分之二十計付違約金。」之
    事實，不爭執。
  (二)對於許翠華於八十八年三月二十三日提出授信條件變更聲請，申請變更授信條件
    為「（一）八十八年一月起只繳利息（二年），屆滿本金定額攤還。（二）延長
    到期日至九十二年三月二十五日。（三）應收未收利息亦分二年平均攤還。」等
    內容，該變更內容於八十八年三月二十六日經被上訴人經理、副理、襄理，經辦
    甲○○等人依層層負責而核准之事實，兩造不爭執。
  (三)對於許翠華自八十八年一月起只付利息，直至本事件起訴前，皆未償還任何本金
    之事實，兩造皆不爭執。
三、兩造有爭執之事項：
  (一)對於被上訴人於原審依據上述八十六年九月二十五日由許翠華和被上訴人簽訂之
    消費借貸契約，以及上訴人及陳連欽與被上訴人簽訂之保證契約，依據消費借貸
    及連帶保證之法律關係起訴之事實，上訴人有爭執：
    理由
    1.上述八十六年九月二十五日被上訴人與許翠華簽訂之消費借貸契約，已經許翠
      華於八十八年三月二十三日提出授信條件變更申請書，申請變更授信條件為「
      （一）八十八年一月起只繳利息（二年）屆滿本金定額攤還。（二）延長到期
      日至九十二年三月二十五日（三）應收未收利息亦分二年平均攤還。」該變更
      內容於八十八年三月二十六日經被上訴人經理、副理、襄理，經辦甲○○等人
      依層層負責而核准則舊契約內容已為更新契約內容所取代，被上訴人依據舊契
      約內容而請求，請求顯然無據。
    2.依民法第七百五十五條「就定有期限之債務為保證者，如債權人允許主債務人
      延期清償時，保證人除對於其延期已為同意外，不負保證責任。」之規定，被
      上訴人上述同意許翠華變更授信條件，延展還款期限，並未經上訴人同意，依
      民法第七百五十五條之規定，上訴人就前述保證責任已免責。
  (二)對於被上訴人於原審辯稱：「許翠華確有聲請延期清償，但僅提出申請，經原告
    內部審核後，通知其來辦理後續簽訂展延到期日契約書及契據條款變更契約書，
    但被告許翠華未能完成手續，原告並未准許其延期清償。」之事實，上訴人否認
    爭執之：
    理由
    1.查被上訴人於許翠華八十八年三月二十三日提出授信條件變更申請書後，即由
      經理、副理、襄理、經辦甲○○等人依層層授權而於八十八年三月二十六日核
      准，有授信條件變更申請書附卷足憑，意思表示即為一致，自此許翠華即依變
      更後之還款條件只繳付利息，未繳本金，除有許翠華呈報於原審法院之信函附
      卷足憑外，被上訴人對於許翠華自八十八年一月一日起至被上訴人八十九年五
      月二十三日起訴止，僅繳付利息，未償還任何本金之事實亦不爭執，是以被上
      訴人辦理許翠華授信條件變更申請，自始至終並未提及尚須簽訂展延到期日契
      約書及契據條款變更契約書，亦無通知許翠華前來辦理之情事，被上訴人所辯
      與事實不符，難以採信。
    2.次查，按「當事人互相表示意思一致者，無論其為明示或默示，契約即為成立
      」民法第一百五十三條第一項定有明文，又「契約之成立本不以署名畫押為要
      件，故凡當事人間締結契約，其書面形式雖不完全，而能以其他方法足以證明
      其意思已有合致之表示者，自無妨於契約之成立，當然發生法律上之效力。」
      最高法院亦著有二十年上字第一七二七號判例，揭示要旨，足供參考。
    3.則原審共同被告許翠華於八十八年三月二十三日就原借貸契約向被上訴人提出
      變更契約條件及延期之新要約，該要約經被上訴人依層層授權核准而承諾，意
      思表示互為一致，依民法第一百五十三條第一項之規定，契約即為成立，自有
      法律上之拘束力。被上訴人主張其無拘束力，應負積極舉證責任。
    4.再者，消費借貸契約，以及該契約之變更或展延，法律並無規定必須以書面為
      之，是以書面契約之簽訂，僅是就已成立生效之契約另為記載，為證據保全之
      用，非契約成立、生效之要件，最高法院亦著有前述二十年上字第一七二七號
      判例，揭示要旨，足供參考，則有無簽訂展延到期日契約書，以及契據條款變
      更契約書，顯與契約之成立、生效無涉，則被上訴人以許翠華尚未簽訂展延到
      期日契約書以及契據條款變更契約書為由，辯稱展延還款契約尚未成立，生效
      ，顯然無據，並無理由。
    5.又法律行為之效力，民法及其相關法律即有規定，法律行為生效與否，應依民
      法及其相關法律認定，依民法之規定，消費借貸契約，及該契約之變更或延展
      ，只須雙方意思表示一致即可，不須以書面為之，則銀行內部作業流程如何，
      與法律行為之生效係屬二事，亦不應混為一談。
    6.再者，許翠華於八十八年三月二十三日所提出之授信條件變更申請書，授信變
      更條件內容記載詳實，本身即是書面，若說須再填寫其他書面，顯是畫蛇添足
      ，多此一舉。
    7.尚有以下事證，足以證明原消費借貸契約已經變更授信條件，展延還款期限：
      (1)被上訴人於同意許翠華變更授信條件、展延期限後，即將核准後之授信條件
        變更申請書影印一份交由許翠華留底，於本事件訴訟，上訴人向許翠華取得
        ，於原審法院提出，若非授信條件已為變更，還款期限已為展延，何須如此
        ﹖足證被上訴人主張許翠華提出授信條件變更申請，尚未成立、生效一事，
        顯與事實有違，難以採信。
      (2)查許翠華於八十八年一月一日起，至八十九年五月二十三日被上訴人起訴止
        ，只付利息，未付本金、違約金之事實，為兩造所不爭執，被上訴人一直否
        認許翠華變更授信條件，延展還款期限之契約已經成立，生效之事實，倘若
        如此，則何以被上訴人從未依雙方借款條件「一期未按期給付，即喪失期限
        利益，全部債務視為到期，：：：」之約定，催告許翠華償還本金、自八十
        八年一月一日起之遲延利息，以及違約金﹖反而僅收利息﹖且長達一年五個
        月﹖此種不合常理，違背經驗法則之現象，適足以說明許翠華所申請之變更
        授信條件，延展還款期限之契約已經成立、生效、雙方依約履行，方會如此
        。被上訴人所辯，授信條件尚未變更，還款期限尚未展延生效一事，顯與事
        實不符，難以採信。
  (三)對被上訴人於原審主張：「本來是要簽，但是許翠華要與連帶保證人翻臉，連帶
    保證人沒有蓋章，故我們銀行沒有辦」、「許翠華沒有辦法邀集所有保證人來辦
    好手續」是以沒有辦法就原消費借貸契約展延一事，上訴人否認爭執之：
    理由：
    1.就許翠華提出之授信條件變更申請書之內容觀之，自始至終並無提及保證人，
      申請人欄部分，亦只有許翠華一人，則被上訴人主張因許翠華無法邀集所有保
      證人，是以無法辦好手續一事，顯與事實不符。
    2.許翠華於八十六年九月二十五日向被上訴人借款，上訴人為連帶保證人，二人
      皆為契約之當事人，雖於同一借據上簽約，然許翠華與被上訴人成立者為消費
      借貸契約，上訴人與被上訴人間成立者為保證契約，係屬一一契約，二人所負
      之權利和義務並不相同，契約、當事人皆不一致，現許翠華就其和被上訴人間
      所簽之消費借貸契約所為變更條件或展延，不須保證人配合，即可獨立完成，
      是以被上訴人以因保證人沒有蓋章，是以沒有辦法為辯解，顯係推卸之詞，難
      以採信。
  (四)被上訴人於原審就許翠華於八十八年一月一日起只付利息，未付本金之事實辯稱
    ：「只要被告有繳款，不管借款人繳多少都先收，不足之部分再另外催討，並不
    代表原告只收利息即准延期清償」等語，上訴人否認爭執之。
    理由：
    1.查許翠華於八十八年一月一日起，只付利息，未付本金之事實，為兩造所不爭
      執，被上訴人一直否認許翠華變更授信條件，延展還款期限之契約已經成立，
      生效之事實，倘若如此，則何以被上訴人從未催告許翠華償還本金，自八十八
      年一月一日起之遲延利息，以及違約金﹖反而僅收取利息﹖且長達一年五個月
      ﹖此種不合常理，違背經驗法則之現象，適足以說明許翠華所申請之變更授信
      條件，展延還款期限之契約已經成立、生效，雙方依約履行，方會如此。
    2.被上訴人亦於原審辯稱：「（為何原告後來僅有繳利息﹖）：：：因本來是繳
      本息，後來許翠華繳的錢僅有足夠償還利息，因為他正在申請延期，所以我們
      避免他申請不下來，僅先收利息，後來：：：：」（原審法院筆錄參照）等語
      ，即僅先收利息，不須償還本金是被上訴人同意，原審法院並依此認定：「：
      ：：且原告自八十八年一月起僅收被告許翠華利息，而暫不收本金、違約金之
      行為，係銀行給予客戶寬限之優待，在此經濟不景氣之時，原告之行為係為保
      存被告許翠華之信用而讓其有再尋求延展清償借款或其他解決之方法，為一般
      民眾所求之不得，相信對被告等並無不利情事：：：：」（參原審判決理由欄
      四之（三）等語，足證被上訴人確有同意許翠華自八十八年一月起只繳付利息
      ，不須償還本金，則被上訴人所辯無非卸責之詞，難以採信。
    3.被上訴人於九十年六月二十二日向  鈞院呈提之民事爭點陳明狀中第四點自承
      ：「四、又舊債務人許翠華繳利息未還本金一事而論，係還款方式不同：：：
      ：」等語，即自承被上訴人同意許翠華只繳利息、不須償還本金，此乃還款方
      式不同而已，惟查被上訴人此一解釋，並不影響本金已為延期之事實，被上訴
      人所辯，與事實不符，難以採信。
  (五)對被上訴人於原審提出之授信約定書，契據條款變更契約書空白表格，展延到期
    日契約書空白表格，其他銀行辦理延期清償申請書及變更契約書空白表格共七紙
    ，皆與本事件無關；上訴人皆否認爭執之，被上訴人負有積極舉證責任。
  (六)對被上訴人於原審主張延期清償於許翠華聲請經其同意後，尚須寫展延到期日契
    契約書及契據條款變更契約後才算完成手續程序一事，上訴人否認爭執之。
  (七)對被上訴人於鈞院主張其公司同意債務人延展清償之程序與中華民國銀行商業同
    業公會全國聯合會八十九年十月三十一日全授字一三八０號函相同，必須依聲請
    、徵信審核、簽訂增補契據等三項程序，始完成同意延展清償之手續等語。上訴
    人否認爭執之，被上訴人公司同意債務人延展清償並無此一程序，被上訴人應負
    積極舉證責任。上述中華民國銀行商業同業公會全國聯合會之函，亦無說明此為
    同意之程序（該函只表明此為作業程序），被上訴人顯有誤認，亦足證其所為之
    辯解，顯與事實不符，難以採信。
  (八)被上訴人主張民法第一百五十三條法律明文之規定無法適用本事件，上訴人爭執
    之，被上訴人應負積極舉證責任。
  (九)被上訴人主張其僅同意債務人許翠華其聲請，惟是否准許其延期清償，於未完成
    本行相關規定前，本行仍尚未同意債務人許翠華延期清償等語，上訴人否認爭執
    之。
乙、被上訴人方面：
壹、聲明：求為判決：
一、上訴人之上訴駁回。
二、訴訟費用由上訴人負擔。
三、被上訴人願供擔保，請准予宣告假執行。
貳、陳述：除與原判決書記載相同者，予以引用外，補稱：
一、上訴人認為被上訴人已同意債務人許翠華之延期清償與事實不符，蓋被上訴人同
    意債務人清償之程序與中華民國銀行商業同業公會全國聯合會八十九年十月三十
    一日全授字一三八０號函相同，必須依『聲請』、『徵信審核』、『簽訂增補契
    據』等三項程序，始完成同意延展清償期之手續。惟債務人許翠華僅完成聲請手
    續，即被上訴人所同意者係同意其提出聲請，並非同意其延其清償，因為債務人
    許翠華僅完成徵信審核初步階段之程序，但未完成簽訂增補契據，故被上訴人尚
    未同意其延期清償。
二、民法第一五三條之明文規定事項與本案並無適用，因被上訴人就同意債務人延期
    清償須經相關程序即如前述之『聲請』、『徵信審核』、『簽訂增補契據』之三
    項程序始成立生效。
三、又民法係本當事人契約自由原則，被上訴人同意債務人延期清償須依被上訴人相
    關規定辦理始能有效成立已如前述，故被上訴人同意債務人許翠華者僅係同意其
    聲請，惟是否准許其延期清償，於未完成被上訴人相關規定前，被上訴人仍尚未
    同意債務人許翠華延期清償，故此與最高法院二十年上字第一七二七號判例之情
    形尚有未合。
四、中華民國銀行商業同業工會聯合會八十九年十月三十一日全授字第一三八０號函
    雖認為有些銀行於債務人聲請延期清償有簡化程序，但被上訴人並無簡化程序，
    即債務人仍必須於『聲請』、『徵信審核』、『簽訂增補契據』等程序完備後，
    被上訴人始同意其延期清償。
      理      由
一、被上訴人主張：原審共同被告許翠華於八十六年九月二十五日邀同原審共同被告
    陳連欽及上訴人為連帶保證人，向被上訴人借用二百五十萬元，約定自八十六年
    十月二十五日起至八十九年三月二十五日止，以每月為一期，分三十期償還本息
    ，每期償還九萬三千八百三十三元，利息按週年利率百分之九點四隨基本放款利
    率調整加碼百分之一點一八機動計付，並約定如一期未按期給付，即喪失期限利
    益，全部債務視為到期，除應清償全部借款外，並應自逾期之日起，逾期在六個
    月以內者，按上開利率百分之十，超過六個月者，按上開利率百分之二十計付違
    約金，詎許翠華自八十九年四月二十六日起即未依約清償本息，尚有本金一百三
    十二萬四千七百十八元及利息、違約金迄未清償，為此依據消費借貸及連帶保證
    之法律關係，提起本件訴訟，求為命上訴人與許翠華、陳連欽應連帶給付被上訴
    人一百三十二萬四千七百十八元，及自民國八十九年四月二十六日起至清償日止
    ，按週年利率百分之九點七計算之利息，並自民國八十九年五月二十六日起至清
    償日止，其逾期在六個月以內者，按上開利率百分之十，超過六個月者，按上開
    利率百分之二十計算之違約金之判決（原審共同被告許翠華、陳連欽，經原審判
    決敗訴後，未聲明不服已經判決確定）。
二、上訴人則以：被上訴人已同意許翠華之清償借款期限自八十九年三月二十五日延
    長至九十二年三月二十五日，其應收未收利息亦核准延長二年平均攤還，此有「
    授信條件變更申請書」可證，並已經被上訴人經理依授信條件之授權層級同意辦
    理。被上訴人此項延期清償未經上訴人同意，依民法第七百五十五條規定，上訴
    人自不負保證責任；又許翠華八十九年四月十二日所繳之利息為一萬零九百十三
    元，該繳款利息之收據上並無記載違約金，而許翠華之到期日為八十九年三月二
    十六日，被上訴人應依約收取違約金，竟未收取，事實上自八十八年一月起，被
    上訴人僅收取一萬零九百十三元之利息而未收取本金，足證被上訴人已核准許翠
    華延期清償；如被上訴人僅收利息而未收本金，違反財政部七十九年七月十六日
    台財融字第七九一二六七四九八號函「各金融機構於辦理授信業務時，應本於公
    平、誠信原則詳細載明約定事項：：。有關權利義務事項，應依契約規定，不得
    任意變更。」之強制規定，被上訴人應不致違反等語，資為抗辯。
三、被上訴人主張之前開事實，業據提出借據、授信約定書、繳息明細表及戶籍謄本
    各一份為證，上訴人對於許翠華於八十六年九月二十五日向被上訴人借用二百五
    十萬元，並由上訴人擔任連帶保證人之事實，亦不爭執，自堪信為真實。上訴人
    辯稱被上訴人已准許許翠華之清償借款期限自八十九年三月二十五日延長至九十
    二年三月二十五日，其應收未收利息亦核准延長二年平均攤還，此項延期清償未
    經上訴人同意，依民法第七百五十五條規定，上訴人自不負保證責任云云。是本
    件爭點，在於被上訴人是否已准許被告許翠華延期清償。經查：
  １按當事人主張有利於已之事實者，就其事實有舉證之責任，民事訴訟法第二百七
    十七條定有明文。查銀行辦理延期清償借款之手續為何，經原審法院向中華民國
    銀行商業同業公會全國聯合會函查結果，認為「有關借款人向銀行聲請延展清償
    借款到期日之作業程序，各銀行大致相同，係由該借款人提出聲請，依一般授信
    程序經銀行審核通過後再以簽訂增補契據方式辦理。惟有部分銀行基於實務需要
    ，訂定較簡化之作業流程，仍請貴院逕洽相關銀行瞭解為宜。」，有該會八十九
    年十月三十一日全授字一三八０號函在卷可證（見原審卷第七四頁）。依該函意
    旨，一般銀行延展清償借款之手續需經「聲請」、「徵信審核」、「簽訂增補契
    據」三項手續甚明。本件依上訴人所提「授信條件變更申請書」上方右欄記載：
    「申請變更條件：（二）延長到期日至九十二年三月二十五日。（三）應收未收
    利息亦分兩年平均攤還。」；下方並有承辦人員之審核意見：「擬請准予右上列
    之聲請」、「依授信條件之授權層級辦理」等字樣，可見許翠華之聲請延期清償
    已經銀行內部審核同意，此為被上訴人所不爭執，惟該「授信條件變更申請書」
    為被上訴人內部受理借款人申請延期清償之「申請書」，依其上文字之記載，僅
    能證明許翠華已完成「聲請」、「徵信審核」二項手續，尚難憑此即認許翠華已
    完成其後之「簽訂增補契據」手續。況依被上訴人所提「契據條款變更契約書」
    及「展延到期日契約書」之空白表格（見原審卷第三九、四０頁），其上需有連
    帶保證人簽名蓋章始能完成該契約，一般而言，該保證人應與借據之保證人係屬
    同一人，在上訴人未同意擔任連帶保證人，並另簽訂「展延到期日契約書」及「
    契據條款變更契約書」之情況下，許翠華自無可能完成全部延展清償借款之「簽
    訂增補契據」之手續。基此，上訴人對許翠華已「簽訂增補契據」之有利於己之
    事實未能舉證，上訴人上開所辯，自不足採。
  ２上訴人又辯稱許翠華於八十九年四月十二日所繳之利息為一萬零九百十三元，該
    繳款利息之收據上並無記載違約金，而許翠華借款之到期日為八十九年三月二十
    六日，被上訴人應依約收取違約金，竟未收取，事實上自八十八年一月起，被上
    訴人僅收取一萬零九百十三元之利息而未收取本金，足證被上訴人已核准被告許
    翠華延期清償云云。查被上訴人並未在八十九年三月二十六日之後立刻催收違約
    金，固為被上訴人所不爭執，惟此乃一般銀行催收帳款速度快慢所致，並非即放
    棄收取該部分違約金，此觀之被上訴人於原審訴之聲明係請求自八十九年五月二
    十六日起之違約金自明。況違約金之債權並無不能拋棄之規定，如被上訴人願放
    棄該部分之請求權，亦不能以此推論被上訴人已與上訴人辦完延展清償之手續。
    且被上訴人自八十八年一月起僅收許翠華利息，而暫不收本金、違約金之行為，
    係銀行給予客戶寬限之優待，在此經濟不景氣時期，被上訴人之行為係為保存許
    翠華之信用而讓其有再尋求延展清償借款或其他解決之方法，為一般民眾所求之
    不得，尚難僅憑被上訴人自八十八年一月起僅收取許翠華利息，或未在八十九年
    三月二十六日之後立刻催收違約金之事實，即認定被上訴人已同意許翠華延展清
    償，並已辦完延展之手續。
  ３至財政部七十九年七月十六日台財融字第七九一二六七四九八號函示「各金融機
    構於辦理授信業務時，應本於公平、誠信原則詳細載明約定事項：：。有關權利
    義務事項，應依契約規定，不得任意變更。」，僅係主管單位要求銀行在辦理相
    關業務應遵守之規定，縱有違反，亦只發生主管單位依相關規定予以處罰之結果
    ，並不影響被上訴人與借款人所訂契約在法律上之效果。況如前所述，被上訴人
    之行為在此經濟不景氣時期，係對借款人有利之便宜措施，並符合政府因應不景
    氣要求銀行暫緩催收之政策，自無違反財政部上揭函示可言。從而，上訴人抗辯
    被上訴人已准許許翠華延展清償，但並未經上訴人同意，故上訴人不負連帶保證
    責任云云，即不足採，上訴人自應依原所簽訂之「授信約定書」負連帶保證責任
    。
四、綜上所述，被上訴人依據消費借貸及連帶保證之法律關係，請求上訴人與許翠華
    、陳連欽連帶給付一百三十二萬四千七百十八元及自八十九年四月二十六日起至
    清償日止按週年利率百分之九點七計算之利息，並自八十九年五月二十六日起至
    清償日止，逾期在六個月以內者，按上開利率百分之十，超過六個月者，按上開
    利率百分之二十計算之違約金，即屬正當，應予准許。原審據此為上訴人敗訴判
    決，並無違誤，上訴意旨求予廢棄改判，非有理由，應予駁回。
五、本件事證已臻明確，兩造其餘主張及舉證，於判決結果均不生影響，毋庸一一論
    述，附此敘明。
六、據上論結：本件上訴為無理由，合依民事訴訟法第四百四十九條第一項、第七十
    八條判決如主文。
中      華      民      國    九十      年      七      月    十八      日
                                      臺灣高等法院高雄分院民事第三庭
~B1審判長法官  張國彬
~B2法      官  徐文祥
~B3法      官  賴玉山
右為正本係照原本作成。
上訴人如對本判決上訴，須於判決送達後二十日內向本院提出上訴狀，其未表明上訴
理由者，應於上訴後二十日內向本院提出上訴理由書（均須按他造當事人之人數附繕
本）。上訴時應提出委任律師或具有律師資格之人之委任狀，並依附註條文規定辦理
。
中      華      民      國    九十      年      七      月      二十    日
~B法院書記官  楊茱宜
附註：
民事訴訟法第四百六十六條之一：
對於第二審判決上訴，上訴人應委任律師為訴訟代理人，但上訴人或其法定代理人具
有律師資格者，不在此限。
上訴人之配偶、三親等內之血親、二親等內之姻親，或上訴人為法人、中央或地方機
關時，其所屬專任人員具有律師資格並經法院認為適當者，亦得為第三審訴訟代理人。
第一項但書及第二項情形，應於提起上訴或委任時釋明之。
                                                                        Ｆ


司法院資訊處製作；財團法人民間司法改革基金會備份。
